【裁判字號】    98,交聲,3777
【裁判日期】    981130
【裁判案由】    違反道路交通管理處罰條例聲明異議
【裁判全文】
臺灣臺北地方法院交通事件裁定        98年度交聲字第3777號
原處分機關  交通部公路總局臺北區監理所
異  議  人
即受處分人  乙○○
上列受處分人因違反道路交通管理處罰條例事件，對於交通部公
路總局臺北區監理所民國九十八年九月九日所為之處分（原處分
案號：北監自裁字第裁四○—ＣＺ0000000號）聲明異議
，本院裁定如下：
    主  文
原處分撤銷。
乙○○不罰。
    理  由
一、本件原處分意旨略以：本件異議人即受處分人乙○○所有之
    車牌號碼ＧＫ─二三九五號自用一般小貨車，於民國九十七
    年十二月二十四日下午三時五十二分許，沿臺北縣板橋市○
    ○路行駛，在行經文化路與民生路二段之設有燈光號誌管制
    之交岔路口時，當時受處分人所有上開自用一般小貨車車行
    方向之路口號誌為圓形紅燈，本應不得進入路口，詎其貿然
    闖越紅燈而驅車前進，嗣經以拍照方式採證，並由臺北縣政
    府警察局海山分局警員施福春以其有違反道路交通管理處罰
    條例第五十三條第一項規定之行為逕行掣單舉發。受處分人
    於逾越舉發通知單上所載應到案日期即九十八年二月十三日
    期限六十日以上，均未向原處分機關提出申訴，原處分機關
    乃於九十八年九月九日以受處分人駕車行經有燈光號誌管制
    之交岔路口闖紅燈之違規事實，依道路交通管理處罰條例第
    五十三條第一項、第六十三條第一項第三款（裁決書漏載第
    三款）及違反道路交通管理事件統一裁罰基準及處理細則第
    四十三條、第四十四條及違反道路交通管理事件統一裁罰基
    準表之規定，逕行裁處受處分人新臺幣五千四百元罰鍰，並
    記違規點數三點。
二、訊據受處分人固坦承於前述時間，駕駛前揭車輛，行經前開
    路段之事實，辯稱：這部車子係當初與他人合夥開設公司時
    ，以伊之名義所購買，其後因公司經營不善，便將公司與車
    輛頂讓給丙○○，伊有叫丙○○去辦理過戶，但是他沒有辦
    理，伊又找不到他，便於九十六年三月二十日將車輛報廢，
    但是牌照未繳回等語。
三、經查：
（一）按法院受理交通事件，準用刑事訴訟法之規定，道路交通
      管理處罰條例第八十九條前段定有明文；又認定犯罪事實
      所憑之證據，雖不以直接證據為限，間接證據亦包括在內
      ，然而無論直接證據或間接證據，其為訴訟上之證明，須
      於通常一般之人均不致有所懷疑，而得確信其為真實之程
      度者，始得據為有罪之認定，倘其證明尚未達到此一程度
      ，而有合理之懷疑存在而無從使事實審法院得有罪之確信
      時，即應由法院為諭知被告無罪之判決，最高法院七十六
      年臺上字第四九八六號著有判例意旨可資參照。是法院於
      審理行為人違反道路交通管理處罰條例案件，於踐行調查
      證據程序後而為事實認定時，如就原處分機關所認定之行
      為人違規事實仍有合理之懷疑，而無法確信行為人確有該
      當於道路交通管理處罰條例所處罰條文之構成要件事實時
      ，即應依照訴訟上之待證事實「倘有懷疑，則從被告之利
      益作解釋」（in dubi opro reo）之證據法則，作對受處
      分人有利之認定。
（二）次按汽車駕駛人之違規行為，經以科學儀器取得證據資料
      證明其行為違規，當場不能或不宜攔截製單舉發者，應記
      明車輛牌照號碼、車型等可資辨明之資料，以汽車所有人
      為被通知人製單舉發；而前揭道路交通管理處罰條例之處
      罰，受舉發違反道路交通管理事件之受處罰人，認為受舉
      發之違規行為應歸責他人者，應於舉發違反道路交通管理
      事件通知單應到案日期前，檢附相關證據及應歸責人相關
      證明文件，向處罰機關告知應歸責人，處罰機關應即另行
      通知應歸責人到案依法處理，逾期未依規定辦理者，仍依
      前揭條例各該違反條款規定處罰，道路交通管理處罰條例
      第七條之二第一項第七款、第四項及第八十五條第一項定
      有明文。考諸道路交通管理處罰條例第八十五條第一項之
      立法意旨，無非在將行政處罰歸於實際應負責任之人，以
      符公平正義，並使實際應負責之人能知所警惕避免再犯。
      而依該條規定之文義，受處分人「逾期未依規定辦理」之
      效果，係處罰機關「仍依本條例各該違反條款規定處罰」
      ，並未指發生失權之效果。且觀諸上開規定之立法理由，
      亦未表示逾期未告知即生失權效果。況若舉發通知單送達
      受處分人時，已逾通知單所定之到案期日，則因未符合該
      規定即未生失權之效果，如此一來，將使有無失權之效果
      取決於舉發通知單送達之遲速，如送達在到案期日前者，
      即生失權效果；送達在到案期日後者，即不生失權效果，
      顯失公平，且無異剝奪受處分人得舉證免罰之權利，是故
      應有法律明文始能為之（臺灣高等法院暨所屬法院九十七
      年法律座談會刑事類提案第四十一號參照）。
（三）經查，本件違規車輛即車牌號碼ＧＫ─二三九五號自用一
      般小貨車業於九十六年三月二十日登記報廢一節，有汽車
      各項異動登記書、無報案證明切結書及臺北區監理所最新
      車籍資料查詢各一紙在卷可稽，堪以認定。又查，證人丙
      ○○於本院九十八年十一月十三日調查期日時證稱：伊與
      受處分人曾經合作經營佳泉食品股份有限公司，受處分人
      擔任負責人，後來受處分人於九十二、九十三年間退股，
      伊有向受處分人受讓ＧＫ─二三九五號自用一般小貨車一
      輛，並向受處分人要資料辦理車輛過戶，受處分人雖有簽
      過戶登記書，但是辦理過戶要雙證件，後來都找不到受處
      分人補證件，所以一直到現在都無法辦理過戶；因為甲○
      ○是公司業務，所以伊有將ＧＫ─二三九五號自用一般小
      貨車借給他使用，直到該車在高速公路被攔下來前，本輛
      ＧＫ─二三九五號自用一般小貨車之交通違規事件都是甲
      ○○駕駛的，本件ＧＫ─二三九五號自用一般小貨車於九
      十七年十二月二十四日，在板橋市○○路與民生路口之闖
      紅燈交通違規事件，也是甲○○駕駛的等語明確，參酌卷
      附之案外人甲○○於九十八年四月十四日上午十一時二十
      九分許，在國道一號公路四十二公里處遭內政部警政署國
      道公路警察局第一警察隊攔停舉發違規之內政部警政署國
      道公路警察局公警局交字第Ｚ00000000號、第Ｚ
      00000000號通知單共二紙，足認受處分人已非本
      件違規當時之車輛實際所有人，該車輛已非置於其所得支
      配管領之情況甚明，是以尚難認定受處分人有原處分機關
      所指之前揭違規行為，而得將本件違規行為歸責於受處分
      人。此外，本院復查無其他積極證據足資證明受處分人有
      原處分機關所認定之上開違規行為，揆諸前揭說明，自應
      作對受處分人有利之認定，認其所為上開辯解可採。
四、綜上所述，原處分機關認定受處分人有於前揭時間，駕車行
    經前揭有燈光號誌管制之交岔路口闖紅燈之違規行為，依道
    路交通管理處罰條例第五十三條第一項、第六十三條第一項
    第三款，違反道路交通管理事件統一裁罰基準及處理細則第
    四十三條、第四十四條、第六十七條及違反道路交通管理事
    件統一裁罰基準表之規定，裁處受處分人罰鍰五千四百元並
    記違規點數三點，尚難認為允洽，應認受處分人之異議為有
    理由，由本院將原處分撤銷，改諭知受處分人不罰。
據上論斷，應依道路交通案件處理辦法第二十條前段，裁定如主
文。
中    華    民    國    98    年    11    月    30    日
                  臺灣臺北地方法院交通法庭
                      法      官  雷淑雯
上正本證明與原本無異。
如不服本裁定應於送達後五日內向本院提出抗告狀
                      書  記  官  胡詩唯
中    華    民    國    98    年    11    月    30    日

司法院資訊處製作；財團法人民間司法改革基金會備份。
